【裁判字號】    96,簡上,276
【裁判日期】    970428
【裁判案由】    清償欠款
【裁判全文】
台灣台北地方法院民事判決
上  訴  人  友邦資融股份有限公司
            （原名雋邦企業股份有限公司）
法定代理人  丙○○
訴訟代理人  丁○○
被  上訴人  甲○○（原名余乃安）
            乙○○
上列當事人間清償欠款事件，上訴人對於中華民國96年3月15日
本院台北簡易庭95年度北簡字第51919號第一審判決提起上訴，
本院於中華民國97年4月7日言詞辯論終結，判決如下：
    主  文
上訴人變更之訴駁回。
變更之訴之訴訟費用由上訴人負擔。
    事實及理由
甲、程序方面：
一、按簡易第二審程序中訴之變更或追加，非經他造同意，不得
    為之，但擴張或減縮應受判決事項之聲明者，不在此限；民
    事訴訟法第436條之1第3項、第446條第1項、第255條第1項
    第3款定有明文。本件上訴人於原審本係請求：被上訴人應
    連帶給付上訴人新台幣（下同）156,867元及自民國82年1月
    6日起至清償日止按週年利率20％計算之利息。嗣原審判決
    上訴人敗訴後，上訴人於96年4月11日聲明不服而提起本件
    上訴，惟上訴人嗣於96年12月18日變更其聲明而請求：被上
    訴人應連帶給付上訴人147,944元，及自82年10月28日起至
    清償日止按週年利率20％計算之利息，及拍賣車輛後產生之
    法務訴訟費用8,330元（見本院卷第35頁之民事陳報狀），
    依據首揭說明，上訴人前揭所為訴之變更，乃屬擴張或減縮
    應受判決事項之聲明，合於法律之規定，本院自應予以准許
    。又本件上訴人訴之變更既為合法，其在第一審之訴訟繫屬
    即應因訴之變更可認為已因撤回而終結，本院僅得就變更及
    追加之新訴審判（最高法院65年台上字第2183號判例、66年
    台上字第3320號判例、71年台上字第4014號判例參照），上
    訴人為本件變更及追加聲明中之首項仍稱「原判決廢棄」等
    語，尚非可採，合先敘明。
二、本件被上訴人乙○○未於言詞辯論期日到場，核無民事訴訟
    法第386條所列各款情形，爰依上訴人之聲請，由其一造辯
    論而為判決。
乙、實體方面：
一、上訴人主張及聲明如下：
(一)被上訴人甲○○邀同被上訴人乙○○及訴外人張紀京（已死
    亡）為連帶保證人，於81年8月6日，以附條件買賣之分期付
    款方式，向上訴人購買車號AG─4100號自用小客車1輛（下
    稱系爭車輛），約定分期總價金575,388元，自81年9月6日
    起至84年8月6日止，分36期分期償付，每期15,983元，如未
    按期清償，則全部債務視為到期，且加付按年息20％計算之
    利息。詎被上訴人甲○○僅繳付5期分期款，自82年2月6日
    起即未再繳款，依兩造所簽訂之附條件買賣契約書第1條第1
    項規定，全部債務視為到期，嗣上訴人依約取回前開車輛，
    並於82年11月間拍賣得款250,000元，經沖抵相關費用及本
    金後，尚欠156,274元，經催告迄未清償，被上訴人乙○○
    、依約應負連帶清償責任等語，為此訴請被上訴人等連帶給
    付156,274元，及其中147,944元，自82年10月28日起至清償
    日止，按年息20％計算之利息（原審為上訴人敗訴之判決，
    上訴人聲明不服而提起本件上訴），並為上訴聲明：
    (一)原判決廢棄。
    (二)被上訴人應連帶給付上訴人156,274元，及其中147,944
      元自82年10月28日起至清償日止按週年利率20％計算之利
      息。
(二)又兩造間之法律關係雖名為附條件買賣契約，實為消費借貸
    契約。上訴人並非商品提供人，而係消費借貸之債權人，應
    適用民法第125條，則上訴人之借款請求權未罹於時效。
(三)被上訴人係購買韓國車，折價較高，車輛係經公開拍賣，頭
    期款係繳納給車商，與系爭借款無關。被上訴人甲○○所繳
    之金額僅有45,362元為本金，其餘為利息。
二、被上訴人甲○○抗辯及聲明則以：
    被上訴人甲○○未使用系爭車輛，上訴人收回系爭車輛亦未
    通知被上訴人甲○○，否認有欠款。被上訴人甲○○不知乙
    ○○之下落，無法確認上訴人所稱之金額是否正確。系爭車
    輛僅拍賣250,000元，價格偏低，且被上訴人甲○○已繳納
    70,000多元之貸款，又繳納10多萬元之頭期款，車款應已付
    清。況上訴人本於系爭契約所生對於被上訴人甲○○之請求
    權，已罹於時效而消滅。並聲明：駁回上訴。
三、本件被上訴人乙○○未於言詞辯論期日到場，亦未提出書狀
    作何聲明或陳述。
四、本院得心證之理由：
(一)本件上訴人主張被上訴人甲○○邀同被上訴人乙○○、訴外
    人張紀京（業於82年2月7日死亡，見原審卷第48頁之戶籍登
    記謄本影本，上訴人於96年3月1日撤回對其起訴）為連帶保
    證人，於81年8月6日，以附條件買賣之分期付款方式，向上
    訴人購買車號AG－4100號自用小客車1輛，約定分期總價
    575,388元，自81年9月6日起至84年8月6日止，分36期償付
    ，每期15,983元等情，為兩造所不爭執，並有附條件買賣契
    約書影本1份附於原審卷內可憑（見原審卷第4頁），堪信為
    真實。
(二)按商人、製造人、手工業人所供給之商品及產物之代價，其
    請求權因2年間不行使而消滅；時效完成後，債務人得拒絕
    給付，民法第127條第8款及第144條第1項分別定有明文。經
    查：
  1.「各種汽車及零配件、建材、家具、電器產品、自動販賣機
    、光學器材、攝影器材之銷售及進出口業務」，為上訴人所
    營事業中之一項，此有上訴人之公司登記資料查詢表1件在
    卷可憑，復參以上訴人於原審陳稱其係以附條件買賣汽車為
    業務之大宗等語（見原審卷第64頁之言詞辯論筆錄），是上
    訴人係前揭民法第127條第8款所指之「商人」甚明。
  2.上訴人雖主張兩造間之法律關係雖名為附條件買賣契約，實
    為消費借貸契約，故上訴人之請求權時效應為15年等語。惟
    附條件買賣契約屬特種買賣之一，與一般買賣不同者，僅在
    於買受人先占有動產標的物，約定至給付一部或全部價金，
    或完成特定條件時，始取得標的物所有權之交易，其仍屬買
    賣之法律關係。縱使系爭附條件買賣契約隱含融通資金之功
    能，惟其並非契約之給付內容，自不足據以變更附條件買賣
    契約之性質。故本件上訴人以附條件買賣之方式將車輛出售
    被上訴人甲○○，其價金請求權即應有民法第127條第8款短
    期時效規定之適用（最高法院78年台上字第1252號判決意旨
    參照）。
  3.查本件兩造約定系爭車輛之總價為575,388元，自81年9月6
    日起至84年8月6日止，分36期償付，每期15,983元等情如前
    所述。而各期價金給付請求權各自獨立，各期請求權之時效
    期間，應分別自各期給付期屆至時起算。從而上訴人關於系
    爭車輛之價金請求，至遲應於86年8月6日前為之，否則系爭
    車輛之買受人即被上訴人甲○○即得行使時效抗辯權而拒絕
    給付。惟上訴人遲至95年8月21日始為本件請求（見原審卷
    第2頁之起訴狀），參之首開說明，其請求權業已罹於時效
    而消滅，是被上訴人甲○○拒絕上訴人之本件請求，即屬有
    據。
  4.又按主權利因時效消滅者，其效力及於從權利；保證人之負
    擔，較主債務人為重者，應縮減至主債務之限度；民法第
    146條、第741條亦分別定有明文。本件上訴人對被上訴人甲
    ○○之請求權既已罹於時效而消滅，被上訴人甲○○並已行
    使時效抗辯權如前所述，則基於保證債務之從屬性，並參以
    前揭條文之意旨，上訴人請求被上訴人乙○○與被上訴人甲
    ○○連帶給付系爭車輛之價金，即為無理由，應予駁回。
(三)綜上所述，上訴人請求被上訴人連帶給付上訴人156,274元
    ，及其中147,944元自82年10月28日起至清償日止按週年利
    率20％計算之利息，為無理由，應予駁回。
五、本件事證已臻明確，兩造其餘主張陳述及所提之證據，經本
    院斟酌後，認與判決結果不生影響，均毋庸再予論述，附此
    敘明。
六、據上論結，依民事訴訟法第436條之1第3項、第463條、第78
    條，判決如主文。
中    華    民    國    97    年    4    月     28    日
            民事第二庭    審判長法  官  黃蓓蓓
                                法  官  吳淑惠
                                法  官  鍾素鳳
以上正本係照原本作成。
本判決不得上訴。
中    華    民    國    97    年    4    月    28     日
                                書記官  賴敏慧


司法院資訊處製作；財團法人民間司法改革基金會備份。
